臺灣臺南地方法院交通事件裁定　　　　 100年度交聲字第92號
原處分機關　交通部公路總局嘉義區監理所新營監理站
異　議　人
即受處分人　邊雪美
上列受處分人因違反道路交通管理處罰條例案件，對於交通部公
路總局嘉義區監理所新營監理站民國100年1月28日所為之裁決處
分（處分案號：新監裁違字第裁73-Z8C019107號）聲明異議，本
院裁定如下：
      主  文
異議駁回。
      理  由
一、原處分意旨略以：異議人邊雪美駕駛車牌號碼9793-SW號自
    用小客車（下稱系爭汽車）於民國99年12月19日16時19分許
    ，行駛至國道三號北上342.1公里處，經內政部警政署國道
    公路警察局第八警察隊善化分隊（下稱舉發機關）員警發現
    異議人「前座乘客未繫安全帶」之違規予以製單舉發，嗣原
    處分機關即交通部公路總局嘉義區監理所新營監理站認異議
    人違規事實明確，依道路交通管理處罰條例第31條第2項及
    違反道路交通管理事件統一裁罰基準表之規定，裁處異議人
    罰鍰新臺幣（下同）3,000元等語。
二、聲明異議意旨略以：異議人行經國道三號善化收費站時，遭
    陳姓員警攔下盤查，當時異議人以為只是例行盤查，並依陳
    姓員警指示出示駕照與行照，該員警告知要察看一下就往不
    遠處警車方向走去，異議人與先生本欲下車，該員警則稱只
    是例行查看而已，異議人遂待在車上未下車，過一會員警即
    拿舉發通知單要異議人簽名，異議人甚感詫異。又本件僅有
    陳姓員警一面之詞，況且本件違規沒有相片或錄影畫面可資
    佐證，異議人實難甘服，爰聲明異議，請求撤銷原處分等語
    。
三、按汽車行駛於高速公路，違反前項規定者，即其駕駛人或前
    座乘客未繫安全帶者，處駕駛人3,000元以上6,000元以下罰
    鍰，道路交通管理處罰條例第31條第2項定有明文。另按交
    通警員掣單舉發違反道路交通管理處罰條例所列之違規事實
    ，本質上為行政處分，係公務員基於職務上權力，依法就特
    定之具體事件所為具公法上效果之單方行政行為，基於公務
    員為公法上行為具有公信力之原則，該行政處分當可被推定
    為真正，其據以依法處分之事實認定亦為正確無誤，此與民
    事訴訟法第355條第2項規定「文書依其程式及意旨得認作公
    文書者，推定其為真正」之情形相同，本此公信原則，乃立
    法者賦予行政機關制定違反道路交通事件統一裁罰標準及處
    理細則，使執勤警員得當機處分（如該細則第23條之規定）
    以維護交通秩序、安全之行政目的。反之，若謂公務員一切
    行政行為均需預留證據以證其實，則國家行政勢必窒礙難行
    ，據此，刑事訴訟法就犯罪證據有關之規定中，與屬行政秩
    序罰之交通違規裁罰本旨不合之部分，自不在準用之列。故
    舉發機關員警本其維護交通秩序、安全職責所為之舉發，自
    應受到合法、正確之推定。
四、經查：
  (一)舉發機關以上開事由舉發異議人，原處分機關據此裁處異議
    人3,000元罰鍰之事實，有原處分機關100年1月28日新監裁
    違字第裁73-Z8C019107號裁決書及舉發機關99年12月19日公
    警局交字第Z8C019107號舉發通知單等件在卷為證。
  (二)次查，本件舉發過程如何一節，業經證人即舉發員警陳立武
    於100年3月17日本院調查庭中到庭證稱：本件是我舉發的，
    當時我在善化收費站北上車道執行勤務，看到異議人慢慢駛
    近收費站，我第一眼從異議人車輛的前擋風玻璃看到副駕駛
    的乘客右肩上沒有安全帶的帶子，然後異議人開進收費站準
    備繳費打開駕駛座的車窗，我從駕駛座的車窗往內看，副駕
    駛座乘客確實沒有繫安全帶，當時副駕駛座的安全帶是直立
    的，沒有被拉過來繫上，當時副駕駛座的乘客是小孩，我當
    場告知異議人乘客沒有繫安全帶，請她靠邊停車，她就在過
    收費站後三角槽化線處停車，我請她出示證件，開完單之後
    請她簽收，但是異議人拒簽，請我郵寄給她；我在跟異議人
    拿證件的時候，有說我要開單，請她在車上等一下，開完單
    後再還她，我跟異議人說乘客沒有繫安全帶，異議人當場沒
    有講什麼話，是我開完單後要請異議人簽收時，異議人的先
    生在左後座表示應該要有採證照片資料，我就跟她說明我們
    看到的違規情況，當時異議人並沒有說副駕駛座乘客有繫安
    全帶，她是事後才跟我們陳情，從我把她攔下來後，當場我
    就有錄音，今天要提出給鈞院參考，錄音內容有異議人求情
    的部分，也有表示應該要有照片的意見等語明確（見本院該
    次訊問筆錄，本院卷第20、21頁）。參以本院勘驗證人陳立
    武於上開100年3月17日調查庭中當庭提出之舉發過程光碟，
    勘驗結果為：證人陳立武要求異議人出示行照、駕照，並當
    場向異議人表示右前座乘客要繫安全帶，沒繫安全帶不行，
    異議人則回稱好，員警並指示異議人將車輛靠到未開放車道
    ，再次向異議人索取行照及駕照，請異議人在車上稍待，且
    告知要開立未繫安全帶之舉發通知單，之後異議人及其先生
    開始多次指摘員警有沒有照相，且拒絕簽收舉發單，異議人
    又向員警表示能否開其他條違規，並哭泣表示這筆罰款對其
    是重大負擔，之後異議人看了舉發單後，質疑何以舉發單上
    除證人即員警陳立武外，還有另一名員警之姓名，是否需要
    兩名員警均看到違規才成立，員警則向異議人解釋並無規定
    要兩個員警看到才可以，說明舉發過程沒有錯誤，最後異議
    人及其先生仍拒絕簽收罰單而駕車離去等情，有本院勘驗筆
    錄在卷可稽（本院卷第29頁），由此勘驗內容可知，異議人
    於員警表示右前座乘客未繫安全帶之初，向員警回稱「好」
    ，且過程中僅屢次質疑是否要有照相存證，而未表示「有」
    繫安全帶，此在在顯見異議人於舉發過程之初，對於右前座
    乘客未繫安全帶一事，並無異議，否則異議人何以會於過程
    中復要求員警開立其他條文之違規，並表示此筆罰款是重大
    負擔，又互核證人陳立武前開證詞與舉發過程錄音光碟內容
    一致相符，足見證人陳立武之證述信而有據。又衡以證人陳
    立武與異議人間素不相識，亦查無宿怨糾葛，應無設詞構陷
    異議人之必要，且證人陳立武身為執法人員，熟稔刑法偽證
    罪之規定，實無甘冒七年以下有期徒刑之刑事訴追風險，而
    為舉發異議人違反道路交通管理事件違規使其僅受罰鍰之行
    政裁罰之理，勾稽上情，堪認證人陳立武前開證詞足堪採信
    。從而，本件異議人前開所辯，無可採信，其有本件違規之
    事實，堪以認定。
  (三)綜上所述，異議人於上揭時、地有行駛高速公路前座乘客未
    依規定繫安全帶之違規行為，業經本院查明屬實，是原處分
    機關就此違規行為裁罰異議人3,000元之罰鍰部分，經核於
    法尚無違誤，異議人之異議並無理由，應予駁回。
五、據上論斷，應依道路交通管理處罰條例第87條第2項、道路
    交通事件處理辦法第18條，裁定如主文。
中    華    民    國   100    年    6     月    8     日
                        交通法庭  法  官  黃聖涵
以上正本證明與原本無異。
如不服本裁定，應於收受送達後5日內向本院提出抗告狀。（應
附繕本）
                                  書記官  吳揆滿
中    華    民    國   100    年    6     月    9     日